臺灣基隆地方法院刑事判決　　　　　　100年度簡上字第185號
上　訴　人
即　被　告　張炳彪
上列上訴人因賭博案件，不服本院基隆簡易庭100 年度基簡字第
1140號，中華民國100 年7 月29日第一審簡易判決（聲請簡易判
決處刑案號：臺灣基隆地方法院檢察署100 年度偵字第1431號）
，提起上訴，本院管轄之第二審合議庭判決如下：
    主  文
原判決撤銷。
張炳彪意圖營利，供給賭博場所，處有期徒刑月，如易科罰金
以新台幣壹仟元折算壹日，扣案之麻將壹副、骰子顆、搬風骰
子壹顆、牌尺肆支及抽頭金新台幣陸佰元均沒收。
    事  實
一、張炳彪意圖營利，於民國100 年3 月23日晚間9 時許起至翌
    日凌晨1 時15分止，提供坐落基隆市信義區○○○路168 巷
    46弄2 號3 樓房屋為賭博場所，及賭具麻將1 副、骰子3 顆
    、搬風骰子1 顆、牌尺4 支為賭具，藉此招攬「特定賭客」
    即與其互為熟識劉志明、謝美娥、趙麗榮、林碧珠到場賭博
    財物，賭博方式為每底新臺幣（下同）300 元，每台100 元
    ，並約定於每將開始前，各賭客需繳納抽頭金50元予張炳彪
    。嗣於翌日（即24日）凌晨1 時15分許，為警於上址當場查
    獲，並扣得張炳彪所有之賭具麻將1 付、骰子3 顆、搬風骰
    子1 顆、牌尺4 支及抽頭金600元。
二、案經基隆市警察局第二分局報告臺灣基隆地方法院檢察官聲
    請簡易判決處刑。
    理  由
一、證據能力
(一)按被告以外之人於審判外之言詞或書面陳述，除法律有規定
    者外，不得作為證據；又被告以外之人於偵查中向檢察官所
    為之陳述，除顯有不可信之情況者外，得為證據，刑事訴訟
    法第159 條第1 項、第159 條之1 第2 項分別定有明文。證
    人劉志明、謝美娥、趙麗榮、林碧珠、胡玉生（即查獲員警
    ）於偵查中向檢察官所為之證言，係經檢察官諭知證人有具
    結之義務及偽證之處罰並命朗讀結文具結擔保其證言之真實
    性後，以證人身分，於檢察官面前完整、連續陳述其親身經
    歷，且查無證據顯示係遭受強暴、脅迫、詐欺、利誘等外力
    干擾情形，或在影響其心理狀況致妨礙其自由陳述等顯不可
    信之情況，依前開規定，其等證言自得作為本案證據。
(二)次按，被告以外之人於審判外之陳述，雖不符前4 條之規定
    ，而經當事人於審判程序同意作為證據，法院審酌該言詞陳
    述或書面陳述作成時之情況，認為適當者，亦得為證據。當
    事人於法院調查證據時，知有第159 條第1 項不得為證據之
    情形，而未於言詞辯論終結前聲明異議者，視為有前項之同
    意，刑事訴訟法第159 條之5 定有明文。證人劉志明、謝美
    娥、趙麗榮、林碧珠於警詢時之陳述，被告於本院準備程序
    並未爭執其證據能力，且未於本案言詞辯論終結前聲明異議
    （按：被告雖稱其不知證人於警詢中所言內容，【本院100
    年9 月30日準備程序筆錄第27頁】，然則俱未爭執關此『審
    判外陳述』之證據能力），是依刑事訴訟法第159 條之5 第
    2 項之規定，視為被告同意作為證據，且經本院審酌該等言
    詞陳述作成時之情況及證據取得過程等節，認亦適宜作為證
    據，依同條第1 項規定，自得為被告裁判基礎之證據資料。
二、訊據被告固坦承於前揭時、地提供居所基隆市信義區○○○
    路168 巷46弄2 號3 樓房屋，供劉志明、謝美娥、趙麗榮、
    林碧珠賭博，惟矢口否認有抽頭乙事，辯稱：100 年3 月23
    日，伊不在家，迨其配偶許嘉馨於翌日凌晨0 時打電話給伊
    ，要伊幫劉志明、謝美娥、趙麗榮、林碧珠買菸及飲料，伊
    始知悉家中有人打麻將，而劉志明、謝美娥、趙麗榮、林碧
    珠共同籌資之600 元現金，乃用以買菸及飲料，並非抽頭金
    云云，經查：
(一)證人劉志明、謝美娥、趙麗榮、林碧珠有於前揭時、地打麻
    將，且於每將開始前每人均交出50元，為警查獲時，適打了
    3 將，共交出600 元，且扣得之麻將1 副、骰子3 顆、搬風
    骰子1 顆、牌尺4 支等情，業據證人劉志明於本院審理中結
    證稱：「（1 將1 人拿出50元？）是，我們是打1 將1 人拿
    出50元，因為打了3 將，所以每人各拿出150 元，4 人共拿
    出600 元」（本院100 年10月25日審理筆錄第6 頁），核與
    證人林碧珠於偵查中具結所證：還沒打之前，就講好要打3
    將，1 將1 人拿50元，警察來時打到第3 將的北風，所以剛
    好600 元等語（偵卷第65頁）、證人謝美娥於偵查中結證稱
    ：「（如何抽頭？）...每1 將50元，4 人共200元，我們打
    了3 將共600 元，就把錢放在那裡..」（偵卷第67頁）及證
    人即查獲本案員警胡玉生於偵查中所證：「他們（即現場賭
    客劉志明、謝美娥、趙麗榮、林碧珠）供稱每將抽200 元，
    第1 次問時，是說每人出50元，4 人剛好就是200 元。當天
    他們打了3 將所以是600 元」（偵卷第61頁）互核相符，且
    有扣案之麻將1 副、骰子3 顆、搬風骰子1 顆、牌尺4 支在
    卷可佐，是該情應堪認定。至證人趙麗榮固於偵查中證稱：
    伊僅有拿出50元出來，讓許嘉馨去買菸，後來許嘉馨亦有買
    1 包回來給伊云云，惟該部份證述除與其於警詢中所證：「
    600 元是每一個人有打麻將時都要先付50元買菸及飲料消夜
    用的錢，總共付了600 元」、「我們打一將麻將抽頭200 元
    ，一共打了3 將所以總共抽頭600 元」等語（偵卷第11頁、
    第14頁）不符外，亦與證人劉志明、林碧珠、謝美娥上開所
    證迥然相異，足認證人趙麗榮證稱其僅有拿50元出來云云，
    不足為採。
(二)被告固辯稱：100 年3 月23日當天伊只有找趙麗榮至其前揭
    住處陪太太許嘉馨，避免許嘉馨因情緒不穩定而有自殺的行
    為，翌日（24日）凌晨0 時，許嘉馨打電話叫伊買菸及飲料
    回去時，伊才知道住處有人打牌云云，惟查：證人林碧珠於
    警詢中證稱：「（你今日（24日）何時進入該處所賭博？你
    如何得知該處所有人賭博？）我今日（23）約晚上21時30分
    左右進入。因為他們打電話給我說要消遣一下所以約我打麻
    將，所以我就到該處打牌。」（偵卷第21頁、第22頁）；證
    人劉志明則於警詢時證稱「（你今日（24日）何時進入該處
    所賭博？你如何得知該處所有人賭博？）我今日（23）約晚
    上21時30分左右進入。我們都是作生意的人，想打麻將的時
    候朋友邀約就到該處所打麻將。」（偵卷第17頁）、於偵查
    中具結證稱：當天伊在新豐街的土地公廟那裡碰到張炳彪在
    作生意，伊問張炳彪家裡有沒有要打牌，張炳彪就打電話回
    去問他老婆，結果說有要打，伊就帶一位謝大姐（即謝美娥
    ）去等語（偵卷第66頁）；並參以被告於偵查中所自承：「
    是我太太打電話告訴我說趙麗榮、林碧珠在我家，想打牌，
    叫我看看有沒有要打，我剛好看到劉志明，所以叫他去打牌
    」（偵卷第62頁）、「我原先只有叫趙麗榮來陪我太太而已
    ，是趙麗榮去了之後說要打牌，叫我太太叫林碧珠，劉志明
    是我在市場碰到的，就叫他去家裡，謝美娥也是我太太叫他
    去的」、「（當天你何時通知那些人到你家？）..就是當天
    約他們去的」（偵卷第59頁），互核上開證人之證言及被告
    自承之內容可知，被告對於證人劉志明、林碧珠、謝美娥至
    其住處之目的乃為賭博乙節，知之甚稔，故其辯稱：不知證
    人劉志明等人於其住處賭博云云，誠與事實有違，洵無足採
    。
(三)又被告辯稱：證人劉志明等人所出資的錢，係用以購買香菸
    及飲料之用，並非抽頭金云云，然證人劉志明於偵查中具結
    證稱：「（這50元的數額如何取得？）這是之前去她家玩時
    ，就都這樣的。我去過2 、3 次了，都是這樣的，第1 次去
    時，我有問菸要怎麼買，是問張炳彪。當時他有在，他就說
    50元」（偵卷第66頁）、於本院審理中結證稱：「（既然會
    抽菸的只有三個人，何以每個人出的錢都一樣？）我們第一
    次立下的規矩就是這樣，所以之後到被告住處打牌就因襲所
    立下的規矩」（本院100 年10月25日審判筆錄第9 頁）；謝
    美娥於偵查中則結證稱：「（如何抽頭？）....每1 將50元
    ，4 人共200 元，我們打了3 將共600 元，就把錢放在那裡
    」、「（如何得知要拿50元出來？）是劉志明告訴我的，這
    是大家講好的」（偵卷第67頁），互核證人劉志明、謝美娥
    所證內容可知，每打麻將1 將需拿出50元交給被告，乃被告
    提供上開住處與賭客為賭博行為時，被告所立下之規矩，無
    論被告有無在場，至該處賭博之賭客，均會依規交付。雖證
    人林碧珠偵查中證稱：1 將1 人拿出50元是大家提議的等語
    （偵卷第65頁），惟其證述與證人劉志明、謝美娥所證有所
    歧異，且在場賭客僅有劉志明、謝美娥、趙麗榮抽菸，慣用
    香菸之種類、價錢均不相同，此乃據被告於偵查中敘明在卷
    ，何以各賭客出資之金額均為相同？且需依麻將之將數而為
    出資？是證人林碧珠證稱1 將出資50元，係賭客自行約定云
    云，顯悖常理，不足採信。再證人劉志明、林碧珠、謝美娥
    、趙麗榮於偵查中固均證稱：彼等所拿出的錢，乃購買飲料
    及菸之出資款，並非抽頭金云云，惟細稽彼等所證內容，證
    人趙麗榮於偵查中係證稱：「（警察到場時是不是有抽頭金
    600 元在那裡？）那是要買菸的，一圈50元... 」、「（妳
    當天有抽菸？）有，有抽SALEM ，我有帶1 包去。我就把錢
    丟在那裡給許嘉馨去買..」、「（許嘉馨有無去買？）有，
    她有買了1 包回來給我..」（偵卷第64頁）、證人林碧珠則
    證稱：「（50元是何人提議？）沒有人說。是大家講好的。
    那是要買飲料及香菸的，本來要叫她去，她叫他老公（即張
    炳彪）買回來。」、「（後來她老公有買回來？）有，我有
    喝到飲料」（偵卷第65頁）、證人謝美娥乃證稱：「（如何
    抽頭？）去那裡就是每人拿50元出來買些菸及飲料，每1 將
    50元，4 人共200 元，我們打了3 將共600 元，就把錢放在
    那裡，叫屋主的老婆去買。我要她買七星菸」、「（七星有
    無買回來？）有，許嘉馨有買回來，我還有抽呢。但我忘了
    她買幾包七星回來給我」（偵卷第67頁），與證人劉志明於
    偵查中具結所證：許嘉馨有打電話叫被告買菸，但被告回來
    時，沒有帶菸回來等語（偵卷第66頁）迥異，亦與證人許嘉
    馨於本院審理中結證所稱：劉志明有叫伊去買菸及飲料，但
    伊說伊不出去，伊有打電話請被告帶回來等語（本院100 年
    10月25日審判筆錄第11頁），及被告所自承：為警查獲時，
    其尚未購買飲料及香菸給證人劉志明、林碧珠、謝美娥、趙
    麗榮（參本院100 年9 月30日準備程序筆錄第26頁）等情相
    互矛盾，再衡之「委請被告購物」一事，甚為單純，且本案
    於100 年3 月24日被查獲迄至證人劉志明、林碧珠、謝美娥
    、趙麗榮等人於100 年4 月25日於偵查中作證，時隔僅1 月
    餘，亦非久遠，倘證人劉志明、林碧珠、謝美娥、趙麗榮確
    有委請被告買菸或飲料，其等應能為一致之證述，惟其等之
    證言竟明顯歧異，且證人劉志明、謝美娥、趙麗榮平常即有
    抽煙，既有抽煙習慣，衡情應隨身備有香菸，是否均有需要
    另委由被告購買香菸，亦值懷疑。故被告所辯及證人劉志明
    林碧珠、謝美娥、趙麗榮證稱：每將所交付之50元，係委請
    被告或許嘉馨買香菸飲料等物之金錢云云，實難輕信；兼參
    以上開賭博場所（即被告住處）係被告與其妻兒之共居地，
    除許嘉馨居住於內外，尚有一國小6 年級之小孩同住其內，
    此據證人許嘉馨證述在卷（本院100 年10月25日審判筆錄第
    10頁），且許嘉馨怕吵，證人劉志明等人至其住處賭博，許
    嘉馨只好待在房內乙節，亦據被告敘明在卷（本院100 年10
    月25日審判筆錄第15頁），故而，倘被告提供上開賭博場所
    供證人劉志明等人賭博並無任何代價，衡情當無明知深夜賭
    博會影響妻兒生活作息及居家安寧，猶提供住家、水電供賭
    客賭博把玩麻將之理，是以，據此合理研判，證人劉志明、
    林碧珠、謝美娥、趙麗榮所交付之600 元現金應係被告提供
    賭博場所及賭具之對價無疑。另被告雖辯稱：證人趙麗榮至
    其住處乃係為陪伴照顧許嘉馨，趙麗榮要打牌，許嘉馨情理
    上也不好意思拒絕，只好待在房內云云，然證人趙麗榮至被
    告前開住處後之晚間9 時許迄至翌日凌晨1 時15分許，均與
    證人劉志明、林碧珠、謝美娥賭博，而於賭博期間，許嘉馨
    均待於房內乙節，業據證人劉志明證述在卷（本院100 年10
    月25日審判筆錄第6 頁），誠難認證人趙麗榮等人有何陪伴
    或照顧許嘉馨之行為，是被告辯稱係因趙麗榮陪伴許嘉馨，
    始提供場所供趙麗榮等人賭博云云，亦不足採。又扣案之
    600 元現金既係被告提供賭博場所暨賭具之對價，則被告藉
    此營利之意圖，事甚灼明。從而，無論被告及證人劉志明、
    林碧珠、謝美娥、趙麗榮於事後就扣案600 元現金所巧立之
    名目及解釋為何，被告意圖營利而提供賭博場所之犯行，仍
    堪認定。
(四)綜上，被告張炳彪既提供上開賭博場所提供賭客把玩麻將，
    並以每將向每賭客收取50元之方式抽頭，是其意圖營利，而
    提供賭博場所之犯行灼然甚明，本案事證明確，應依法論科
    。
三、核被告張炳彪所為，係犯刑法第268 條前段之意圖營利供給
    賭博場所罪。再聲請簡易判決處刑意旨另認被告前開所為，
    涉犯刑法第268 條後段之意圖營利聚眾賭博罪嫌，惟公訴人
    未舉出被告涉犯聚眾賭博之事證，且員警於100 年3 月24日
    凌晨1 時15分許在上開賭博處所查獲之在場賭客固達4 名，
    惟衡諸本件到場參賭者，概係被告之朋友或鄰居，此據證人
    劉志明、林碧珠、謝美娥、趙麗榮於偵查中證述明確，由此
    顯見，被告雖係意圖營利提供本件賭博場所，然其「要非『
    不特定』賭徒皆得隨時、任意加入或退出」，而尚未至刑法
    第268 條後段所指之「聚眾」程度，且依前開證人劉志明、
    林碧珠、謝美娥、趙麗榮之證述內容，僅足證明被告有提供
    賭博場所之犯行，並無被告聚眾賭博之事實，此外復查無其
    他證據證明被告確有公訴人所指此部分之犯行，惟聲請簡易
    判決處刑意旨認此部分與前開論罪科刑之意圖營利供給賭博
    場所罪間，有想像競合之裁判上一罪關係，爰不另為無罪之
    諭知。原審審酌被告以不當方式獲取財物，及所為敗壞社會
    風氣，暨衡量被告雖提供賭博場所且從中抽頭獲利，惟賭博
    金額不高、規模不大，犯罪情節輕微，及其犯罪動機、手段
    、目的等一切情狀，判處被告有期徒刑3 月，並諭知易科罰
    金之折算標準，固非無據，惟被告並無聚眾賭博之犯行，已
    如前述，原審未及斟酌此點，依想像競合犯從一重處斷，論
    以被告意圖營利聚眾賭博罪，即有未合，上訴人之上訴意旨
    指摘原審認事用法有誤，雖無理由，惟原審判決既有上開不
    當之處，自應由本院將原判決撤銷改判。
四、本院審酌被告審酌被告不圖以正當手段獲取金錢，妄想以此
    不當方式獲取財物，其觀念殊無足取，且犯後猶否認犯行，
    不知悔改，兼衡以被告雖提供賭博場所且從中抽頭獲利，惟
    獲利金額非高，犯罪情節尚屬輕微，及其智識程度（國中肄
    業；偵卷第5 頁）、犯罪動機、手段、目的等一切情狀，量
    處如主文所示之刑，並諭知易科罰金之折算標準。扣案之賭
    具麻將1 副、骰子3 顆、搬風骰子1 顆、牌尺4 支，為被告
    所有供犯罪所用之物，應依刑法第38條第1 項第2 款之規定
    宣告沒收。至為警查獲時所扣得之抽頭金600 元，雖為被告
    之配偶許嘉馨先行提出而扣案，惟賭客劉志明、林碧珠、謝
    美娥、趙麗榮於上開賭博場所賭博時，確已交付抽頭金600
    元乙節，業如前述，僅為警查獲時，該600 元現金乃由劉志
    明保管，未及交付被告，此亦據證人劉志明於本院審理中結
    證證述綦詳（參見本院100 年10月25日審判筆錄第8 頁），
    再參以證人許嘉馨於本院審理中結證稱：「（本案被查獲後
    ，劉志明有無將其所保管的600 元交還給你？）有，是在警
    察局給我的」（本院100 年10月25日審判筆錄第12頁）可知
    ，證人許嘉馨其後業已取回其所有之600 元，扣案之600 元
    現金核屬抽頭金乙節，洵堪認定。故扣案之抽頭金600 元既
    為被告所有，因犯罪所得之物，即應依刑法第38條第1 項第
    第3 款之規定，予以宣告沒收之。
據上論斷，應依刑事訴訟法第455 條之1 第1 項、第3 項、第36
9 條第1 項前段、第364 條、第299 條第1 項前段，刑法第268
條前段、第41條第1 項前段、第38條第1 項第2 款、第3 款、第3
項，刑法施行法第1 條之1 ，判決如主文。
本案經檢察官林明志到庭執行職務。
中    華    民    國   100    年    11    月    8     日
                  刑事第五庭審判長法  官  齊  潔
                                  法  官  吳佳齡
                                  法  官  周霙蘭
以上正本證明與原本無異。
本件判決不得上訴。
中    華    民    國   100    年    11    月    8     日
                                  書記官  翁其良
論罪法條：
中華民國刑法第268條
（圖利供給賭場或聚眾賭博罪）
意圖營利，供給賭博場所或聚眾賭博者，處 3 年以下有期徒刑
，得併科 3 千元以下罰金。